【裁判字號】    99,事聲,73
【裁判日期】    990913
【裁判案由】    聲明異議
【裁判全文】
臺灣嘉義地方法院民事裁定              99年度事聲字第73號
聲明異議人  台北富邦商業銀行股份有限公司
法定代理人  戊○○
相  對  人  守陽實業股份有限公司
兼法定代理  丙○○
相  對  人  甲○○
            丁○○
            乙○○
上列當事人間因債務執行事件，聲明異議人就本院民事執行處97
年度執字第4375號執行事件駁回聲請退還溢收執行費用之裁定，
聲明異議，本院裁定如下：
    主  文
異議駁回。
聲明異議費用由聲明異議人負擔。
    理  由
一、按當事人對於司法事務官處理事件所為之終局處分，得於處
    分送達後10日之不變期間內，以書狀向司法事務官提出異議
    。司法事務官認前項異議有理由時，應另為適當之處分；認
    異議為無理由者，應送請法院裁定之。法院認第1 項之異議
    為有理由時，應為適當之裁定；認異議為無理由者，應以裁
    定駁回之，民事訴訟法第240條之4第1項至第3項定有明文。
    查本件聲明異議人就本院民事執行處司法事務官於民國99年
    8月9日以97年度執字第4375號執行事件裁定駁回聲請退還溢
    收執行費用之終局處分，聲明不服提起異議，本院自應依法
    就民事執行處司法事務官所為之處分，審究聲明異議人之異
    議有無理由，合先敘明。
二、聲明異議意旨略以：
(一)、原處分駁回聲明異議人退還溢繳執行費用之請求，無非係以
    強制執行法第30條之1準用民事訴訟法第77條之26第1、2 項
    規定，為其論據。惟查，強制執行法並未就溢繳執行費用之
    退還訂定聲請期間，而該法第30條之1 之規定是指強制執行
    程序於強制執行法無規定時，始準用民事訴訟法之規定，今
    強制執行費用之退還，並非訴訟費用之退還，自無準用民事
    訴訟法第77條之26第1、2項規定應於事件終結後3 個月內聲
    請之限制。
(二)、因之，聲明異議人於97年度執字第4375號執行程序所繳納之
    執行費用，與本院96年度執全字第1095號假扣押債權為同一
    債權，應無庸重複繳納執行費，爰請求返還之等語。
三、經查：
(一)、強制執行法關於執行費用之溢收或溢繳，並未定有得聲請返
    還之相關規定，而聲明異議人就本件聲請返還溢繳執行費用
    之依據何在，亦未提出說明。從而，本院認本件有關聲請人
    請求退還溢繳之執行費用，自應依強制執行法第30條之1 規
    定準用民事訴訟法相關規定，以資解決。
(二)、按訴訟費用如有溢收情事者，法院應依聲請並得依職權以裁
    定返還之；前項聲請，至遲應於裁判確定或事件終結後3 個
    月內為之，民事訴訟法第77條之26第1、2項定有明文。查本
    院97年度執字第4375號債務執行事件，業已97年6月9日執行
    終結在案，此業經本院調取該債務執行事件卷宗核閱屬實。
    惟聲明異議人遲至99年7 月19日始具狀向本院民事執行處聲
    請返還溢繳之執行費用，顯已逾3 個月聲請期間，亦有民事
    聲請狀1 紙在卷可憑，是其聲請於法不符，自不應准許。次
    查，有關法律之適用或準用，應就相關部分整體為之，尚不
    得割裂法律而選擇所欲適用或準用之部分，從而本件聲明異
    議人請求返還溢繳執行費用之依據，既係本於強制執行法第
    30條之1 準用民事訴訟法第77條之26第1、2項之規定而來，
    自應整體準用關於聲請期間之規定，而不得予以割裂適用，
    今聲明異議人徒以強制執行法未有關於退還執行費用期間之
    規定，而主張不受3 個月聲請期間之限制，自無可採，尚難
    准許。
四、綜上所述，本院民事執行處司法事務官所為裁定駁回聲請人
    聲請退還溢繳執行費用之處分，經核認事用法，並無不合，
    聲明異議人猶執前詞，指摘原處分不當，求予廢棄，非有理
    由，應予駁回。
五、依強制執行法第30條之1、民事訴訟法第240條之4第3項後段
    、第95條、第78條，裁定如主文。
中    華    民    國    99    年    9    月    13    日
                  民一庭法  官  周俞宏
以上正本係照原本作成
如不服本裁定，應於送達後10日內向本院提出抗告狀，並應繳納
抗告費新臺幣1,000元。
中    華    民    國    99    年    9    月    13    日
                        書記官  劉怡欣

司法院資訊處製作；財團法人民間司法改革基金會備份。
